【裁判字號】    98,重訴,2
【裁判日期】    981217
【裁判案由】    殺人
【裁判全文】
臺灣澎湖地方法院刑事判決               98年度重訴字第2號
公  訴  人  臺灣澎湖地方法院檢察署檢察官
被      告  丁○○
指定辯護人  本院公設辯護人  戊○○
上列被告因殺人案件，經檢察官提起公訴（98年度偵字第626號
），本院判決如下：
    主    文
丁○○殺人，處有期徒刑拾伍年，褫奪公權陸年。
    事    實
一、丁○○曾因公共危險案件，經本院以97年馬交簡字第37號判
    決判處罰金新台幣9萬元確定，自民國97年11月17日起入臺
    灣澎湖監獄，迄98年2月10日易服勞役執行完畢，並於服刑
    期間結識李金銓。其於98年7月26日晚上21時30分許，前往
    澎湖縣馬公市○○街122號、128號（即「龍行新城」D、E棟
    ）前廣場，欲找李金銓飲酒聊天，然遭李金銓驅趕離去，心
    生不滿，乃於同日22時30分許折返上開地點，適李金銓正與
    友人己○○、丙○○、甲○○在該處飲酒聊天，遂揚言與李
    金銓單挑。丁○○明知頭部為人身要害，可預見若用力揮拳
    擊打或以硬物利器撞擊，極可能造成死亡結果，迨李金銓起
    身，丁○○竟基於縱令因而致人於死，亦不足惜之殺人未必
    故意，揮右拳重擊李金銓頭部，李金銓不支倒地後，再以腳
    踹李金銓頭部及胸部3、4下，己○○、丙○○、甲○○見狀
    上前制止，丁○○仍不顧攔阻，以雙手拖行李金銓頭部撞擊
    現場之大理石椅椅角及樹幹，又以雙腳踹李金銓之胸部，致
    李金銓受有頭部外傷及嚴重腦挫傷併顱內出血、腦循環衰竭
    、左臉撕裂傷、右背側鈍挫傷等傷害。經己○○及旁觀民眾
    打電話報案，警察及救護車前來，丁○○始停手。李金銓經
    送醫急救後，延至翌日17時25分仍因顱內出血不治死亡。
二、案經澎湖縣政府警察局馬公分局報請臺灣澎湖地方法院檢察
    署檢察官偵查起訴。
    理    由
壹、證據能力部分：
一、按被告以外之人於審判外之陳述雖不符刑事訴訟法第159條
    之1至之4等條文之規定，而經當事人於審判程序同意作為證
    據，法院審酌該言詞陳述或書面陳述作成時之情況，認為適
    當者，亦得為證據；當事人、代理人或辯護人於法院調查證
    據時，知有刑事訴訟法第159條第1項不得為證據之情形，而
    未於言詞辯論終結前聲明異議者，視為有前項之同意，刑事
    訴訟法第159條之5亦定有明文。本件證人甲○○、己○○、
    丙○○於警詢時之陳述，其性質雖屬傳聞證據，惟並無符合
    刑事訴訟法第159條之1至之4等前四條之情形，但其等所為
    之上開警詢筆錄，本院審理時予以提示並告以要旨，且各經
    檢察官及被告、辯護人表示意見，當事人已知上述筆錄屬傳
    聞證據，且均未於言詞辯論終結前對該等筆錄內容異議，依
    上開規定，其等警詢時之證言，已擬制同意其有證據能力。
二、次按被告以外之人於偵查中向檢察官所為陳述，除顯有不可
    信之情況者外，得為證據，刑事訴訟法第159條之1第2項定
    有明文。查本件證人甲○○、己○○、丙○○於偵查中所為
    之陳述，並無證據顯示檢察官在偵查時有不法取供之情形，
    且業經具結，復查無顯不可信之情況，依上開說明，其於偵
    查中之證言具有證據能力。
貳、實體部分：
一、訊據被告丁○○承認於上開時地與被害人李金銓發生肢體衝
    突，並致李金銓受傷死亡之事實，惟矢口否認殺人犯行，辯
    稱：伊和李金銓是好朋友，伊當天喝酒後和李金銓發生口角
    ，不慎失手傷害李金銓致死，並無殺害李金銓的意思云云。
    經查：
  (一)被告於98年7月26日晚上21時30分許，前往澎湖縣馬公市○○街122號、128號前廣場，欲找李金銓飲酒聊天，然遭李金
    銓驅趕離去，再於同日22時30分許折返上開地點，揚言與李
    金銓單挑，並揮右拳重擊李金銓頭部，李金銓不支倒地後，
    又以雙手拖行李金銓頭部撞擊現場之石椅椅角及樹幹，再以
    雙腳踹李金銓之胸部，致李金銓受有頭部外傷及嚴重腦挫傷
    併顱內出血、腦循環衰竭、左臉撕裂傷、右背側鈍挫傷等傷
    害，李金銓經送醫急救後，延至翌日17時25分因顱內出血不
    治死亡之事實，為被告所不爭執，並有相驗筆錄、相驗屍體
    證明書、三軍總醫院澎湖分院出具之李金銓診斷證明書及病
    歷資料、現場照片附卷可稽。上開事實，堪以認定。
  (二)本院斟酌證人丙○○於偵查及本院審理時證稱：「一開始丁○○在外面有與人喝酒，不知何故與李金銓發生口角，後來
    丁○○離開，李金銓與我們一起聊天，我們有喝點酒，丁○○回來之後說要與李金銓輸贏，二人就站起來，丁○○一拳
    打到李金銓頭部，李金銓就倒到樹的旁邊，丁○○一直打李
    金銓的頭，再拿李金銓的頭去撞樹幹及石椅，李金銓想要爬
    起來又被丁○○用腳踹…李金銓往後倒，頭部就撞到大理石
    的椅子，丁○○繼續用腳踹李金銓的胸部及用手打李金銓頭
    部…」、「…丁○○說要跟李金銓輸贏，一拳就往李金銓頭
    部打下去，李金銓稍微坐起來，丁○○又繼續打李金銓的頭
    跟臉，還拉李金銓的頭撞石椅椅角跟樹幹…」；證人己○○
    於偵查及本院審理時證稱：「…李金銓站起來，丁○○就打
    李金銓頭部，李金銓倒地後想要站起來但站不起來，丁○○
    繼續打李金銓頭部，並用腳踹李金銓，並拉李金銓頭部去撞
    樹幹及石椅…」、「…李金銓身形瘦小，當時又喝酒喝了半
    瓶，無力反抗…」；證人甲○○於偵查及本院審理時證稱：
    「…丁○○說要向李金銓單挑，一講完就出手打李金銓頭部
    ，並拉李金銓的頭去撞樹及大理石的椅子，李金銓已經昏迷
    了，還是繼續打李金銓的頭部，並踹他的胸部…」、「…李
    金銓倒下去，被告又再繼續打李金銓的頭，還有用腳踹，我
    們都拉不動，一直到警察來都還在打…」（偵查卷第18-20
    頁、本院卷第95-105頁），及被告自陳：知道頭部是人體重
    要器官，伊當時喝酒喝到迷糊，印象中好像有拖李金銓的頭
    去撞石椅等語，堪認被告係先揮右拳重擊李金銓頭部，李金
    銓不支倒地後，再以腳踹李金銓頭部及胸部，又以雙手拖行
    李金銓頭部撞擊現場之石椅椅角及樹幹，另以雙腳踹李金銓
    之胸部，致李金銓受有頭部外傷及嚴重腦挫傷併顱內出血、
    腦循環衰竭等傷害，並因而死亡。被告上述行為，確與被害
    人李金銓死亡之結果間，有相當因果關係。
  (三)被告與李金銓係朋友關係，並無仇恨，業據被告於本院供陳
    在卷，依卷證資料，固難認定被告有置李金銓於死地之殺人
    直接故意。惟殺人與傷害致人於死之區別，應以加害人有無
    殺意為斷，不以兇器種類及傷痕之多寡為絕對標準，亦不能
    因與被害人本無宿怨，事出突然，即認為無殺人之故意。又
    下手之情形如何，於審究犯意方面，為重要參考資料，故認
    定被告是否有殺人犯意，自應審酌當時情況，視其下手之輕
    重、加害之部位等，以為判斷之準據（最高法院97年度台上
    字第2517號判決意旨參照）。查大理石椅椅角、樹幹，均屬
    質地堅硬之物，而人之頭部為維持人體生命、意識之中樞系
    統，且極為脆弱，苟用力揮拳擊打或以硬物利器向人體頭部
    要害部位撞擊，極可能造成死亡之結果，為一般人所明知，
    且被告亦自陳知悉頭部係人身重要器官，竟直接用力揮拳擊
    打李金銓頭部，又拖李金銓之頭部往大理石椅椅角、樹幹恣
    意撞擊，毫無顧忌，自得對人體、生命產生極大之傷害，甚
    至可造成死亡之結果，此為一般人所能預見之事實，自當乃
    為被告所明知，顯見被告於案發當時所明知，並可預見其行
    為將造成被害人死亡結果之發生，堪認被告上開行為，確係
    以殺人之未必故意為之，昭然明灼。另公訴人雖認被告係於
    拖行被害人往石椅、樹幹撞擊時，始起殺人之未必故意，惟
    依證人上開所述情節，案發時李金銓處於反應遲鈍、體力不
    佳之狀態，被告竟一出手即朝李金銓之頭部要害用力揮擊，
    且李金銓倒地後，被告顯然知悉李金銓已無力反擊，仍以腳
    踹李金銓之頭部、胸部，並要己○○等人不要管，綜合上述
    情節，堪認被告下手之初，即基於殺人之未必故意而為，附
    此說明。
  (四)綜上所述，被告基於殺人之未必故意，揮右拳重擊李金銓頭
    部，李金銓不支倒地後，再以腳踹李金銓頭部及胸部，嗣又
    以雙手拖行李金銓頭部撞擊現場之石椅椅角及樹幹，另以雙
    腳踹李金銓之胸部，致李金銓受有頭部外傷及嚴重腦挫傷併
    顱內出血、腦循環衰竭等傷害，並因而死亡。從而，本案事
    證明確，被告殺人犯行堪以認定。
二、核被告丁○○所為，係犯刑法第271條第1項之殺人罪。爰審
    酌被告與被害人原為朋友關係，僅因細故，即對被害人施以
    暴力，手段兇殘，造成被害人喪失生命，及被害人家屬無可
    回復之心靈傷痛，所生危害非輕，及其犯後大致承認犯行等
    一切情狀，量處如主文所示之刑。又依被告所犯前開殺人罪
    之性質，本院認有褫奪公權之必要，爰依刑法第37條第2項
    之規定，併宣告褫奪公權6年。
據上論斷，應依刑事訴訟法第299條第1項前段，刑法第271條第1
項、第37條第2項，判決如主文。
本案經檢察官乙○○到庭執行職務。
中    華     民     國    98    年   12   月    17     日
                  刑事庭  審判長法  官  管安露
                                法  官  陳順輝
                                法  官  李宛玲
以上正本證明與原本無異。
如不服本判決應於收受判決後10日內向本院提出上訴書狀，並應
敘述具體理由；其未敘述上訴理由者，應於上訴期間屆滿後20日
內向本院補提理由書（均須按他造當事人之人數附繕本）「切勿
逕送上級法院」。
中    華     民     國    98    年   12   月    17     日
                                書記官  莊茹茵
附錄本件判決論罪科刑法條：
刑法第271條第1項
殺人者，處死刑、無期徒刑或10年以上有期徒刑。


司法院資訊處製作；財團法人民間司法改革基金會備份。
